臺灣高雄地方法院刑事判決　　　　　　　94年度易字第1194號
公　訴　人　臺灣高雄地方法院檢察署檢察官
被　　　告　甲○○
　　　　　　丙○○
上列被告因傷害案件，經檢察官聲請逕以簡易判決處刑（93年度
偵字第14421 號），本院受理後（94年度簡字第3958號），改依
通常程序審理，判決如下：
    主  文
甲○○共同傷害人之身體，處有期徒刑捌月，扣案之開山刀壹把
沒收之。
丙○○共同傷害人之身體，處有期徒刑肆月，如易科罰金，以參
佰元折算壹日，扣案之開山刀壹把沒收之。
    事  實
一、緣甲○○與丙○○任職位於高雄市○○區○○街66號「博士
    語屋英數教室」之補習班，而該補習班學生或家長之車輛曾
    經停放於隔壁住家騎樓（即乙○○○位於高雄市○○區○○
    街68號住處）而造成不便。於民國93年7月15日晚間，甲○○與丙○○二人復至高雄市○○區○○街68號即乙○○○之
    住處門口，找乙○○○之母曾蓮君理論，雙方發生口角爭執
    ，曾蓮君乃以電話告知乙○○○此事。乙○○○聞訊後，隨
    即駕車返家。乙○○○甫駕車將中停放於住處門口後，即下
    車與甲○○、丙○○發生口角後，甲○○與丙○○竟基於傷
    害他人身體之犯意聯絡，甲○○即取出預藏之非管制刀械開
    山刀1支、丙○○則持拉鐵門所用之鐵勾1支共同出手毆打乙○○○，造成乙○○○受有腦震盪、左眉裂傷3公分、頭皮
    裂傷2公分之傷害。隨後乙○○○亦基於防衛之意思，隨手
    持擺放該處之旗竿出手反擊丙○○，造成丙○○受有右手食
    指瘀傷及右足背痛之傷害。嗣於93年7月15日下午9時55分，
    經警獲報前往處理當場查獲，並扣得開山刀1支。（乙○○○被訴傷害部分另經本院審結）
二、案經乙○○○訴由高雄市政府警察局鼓山分局報告臺灣高雄
    地方法院檢察署檢察官偵查後聲請逕以簡易判決處刑，本院
    改依通常程序審理。
    理  由
一、證據能力有無之認定：
（一）告訴人乙○○○曾於93年12月23日在臺灣高雄地方法院檢
      察署93年度他字第4783號案件中接受檢察官偵訊，當日偵
      訊筆錄中雖載有告訴人乙○○○（於該案中，本件告訴人
      之身分為被告）陳述: 「（問：當天情形？）當天我回家
      時看到梁和彼得，一個拿鐵勾一個拿刀，我才衝向他們…
      。」（參該案卷第31頁）惟告訴人則堅決否認其曾供稱「
      我才衝向他們」乙語，經本院94年度易字第744號案件當
      庭勘驗偵訊光碟結果發現，告訴人並未曾陳述「我才衝向
      他們」之言語（參本院94年6月8日勘驗筆錄）。按訊問被
      告，應全程連續錄音；必要時，並應全程連續錄影。但有
      急迫情況且經記明筆錄者，不在此限；筆錄內所載之被告
      陳述與錄音或錄影之內容不符者，除有前項但書情形外，
      其不符之部分，不得作為證據，刑事訴訟法第100條之1第
      1 項、第2項分別定有明文。臺灣高雄地方法院檢察署93
      年度他字第4783號案件93年12月23日訊問筆錄中關於告訴
      人陳述「我才衝向他們」之記載，與錄影內容不符，依上
      開規定，自不得作為證據。
（二）按被告以外之人於審判外之言詞或書面陳述，除法律有規
      定者外，不得作為證據，刑事訴訟法第159條第1項固定有
      明文。惟按被告以外之人於審判外向法官所為之陳述，得
      為證據；被告以外之人於偵查中向檢察官所為之陳述，除
      顯有不可信之情況者外，得為證據，同法第159條之1亦定
      有明文。證人曾蓮君於本院94年度易字第744號案件中經
      具結後所為之證述，自得作為證據。而證人張簡昭溢、魏
      志霖於臺灣高雄地方法院檢察署93年度偵字第14421號案
      件中經檢察官命具結後所為之證述，尚無顯不可信之情況
      ，亦得作為證據。
（三）又按除顯有不可信之情況外，公務員職務上製作之紀錄文
      書、證明文書，亦得為證據，刑事訴訟法第159條之4第1
      款亦定有明文。高雄市政府警察局鼓山分局受理各類案件
      紀錄、高雄市政府警察局鼓山分局員警工作紀錄簿，均屬
      員警職務上之經常紀錄之文書，依法亦得為證據。
（四）至告訴人之驗傷診斷證明書，雖屬醫師於審判外之書面陳
      述，而偵辦「甲○○與丙○○案」案件備忘錄，亦屬警員
      吳中尉於審判外之書面陳述。惟按被告以外之人於審判外
      之陳述，雖不符前四條之規定，而經當事人於審判程序同
      意作為證據，法院審酌該言詞陳述或書面陳述作成時之情
      況，認為適當者，亦得為證據。當事人、代理人或辯護人
      於法院調查證據時，知有第一百五十九條第一項不得為證
      據之情形，而未於言詞辯論終結前聲明異議者，視為有前
      項之同意。刑事訴訟法第159條之5亦規定甚明。本件相關
      當事人就此並未於言詞辯論終結前聲明異議，且本院審酌
      該診斷證明書作成時之情況，認為並無不適當之情形，自
      得作為證據，合先敘明。
二、得心證之理由：訊據被告甲○○、丙○○均矢口否認犯行，
    被告甲○○辯稱：伊是為了防衛自己，當時對方先攻擊伊，
    所以伊才基於防衛自己之意思而防衛云云；被告丙○○則辯
    稱：伊原是要與鄰居商談停車之問題，所以伊去談的時候並
    無要傷害之犯意，伊雖然有拿鐵條，但目的是要為甲○○解
    圍，當對方拿旗桿要打伊的時候，伊是為了要防衛自己，伊
    雖承認有打到告訴人，但伊是出於防衛之意思，伊只有將鐵
    條往告訴人身上扔過去，並無其他毆打之行為云云。惟查：
（一）被告丙○○、甲○○曾於93年7月15日晚間9時20分許，在
      高雄市○○區○○街68號前與告訴人乙○○○發生鬥毆；
      鬥毆當時被告甲○○持開山刀、被告丙○○持鐵條，告訴
      人則持類似木棍之物；鬥毆後告訴人並受有腦震盪、左眉
      裂傷3公分、頭皮裂傷2公分之傷害等情，為被告及告訴人
      均供陳無訛，核與證人張簡昭溢、魏志霖於警詢及偵查中
      之證訴情節相符，並有照片10張、高雄醫學大學附設中和
      紀念醫院診斷證明書1紙、蔡清郎診所診斷證明書2紙、高
      雄市政府警察局鼓山分局受理各類案件紀錄、高雄市政府
      警察局鼓山分局員警工作紀錄簿、偵辦「甲○○與丙○○
      案」案件備忘錄影本各1紙在卷可稽，復有開山刀1支、上
      衣1件、長褲1件扣案可證。
（二）本件鬥毆係起因於被告甲○○所開設之補習班學生停車問
      題，而與告訴人之母即證人曾蓮君起言語衝突，且當日係
      被告甲○○、丙○○二人前往告訴人住處找告訴人之母曾
      蓮君理論後，雙方始發生言語衝突。而在被告甲○○、丙○○與證人曾蓮君發生言語衝突後，證人曾蓮君即待在其
      家中而未出門，迄於告訴人返家後，始發生鬥毆等情，為
      被告丙○○、甲○○所自承，核與證人曾蓮君證述情節相
      符。而告訴人係因證人曾蓮君打電話告知後，始返家至其
      住處門口遇見被告丙○○及甲○○乙節，亦經證人曾蓮君
      於本院94年度易字第744號案件審理時證述在卷。足見本
      件鬥毆發生之前，係因被告甲○○、丙○○二人主動前往
      告訴人住處而與告訴人母親發生言語衝突後，告訴人接獲
      其母親電話趕回住處時所發生。而就本件鬥毆發生之過程
      中，就何人先行出手、被告甲○○於告訴人返家前，是否
      即已預持或預藏用以砍傷告訴人之扣案開山刀、抑或係臨
      時起意等情，被告甲○○、丙○○與告訴人、證人曾蓮君
      雙方供述情節均不相同。證人曾蓮君證稱被告甲○○原早
      已持刀叫囂等語，而被告甲○○、丙○○則陳稱該刀係在
      告訴人持鐵棍下車後，被告甲○○始取出該刀等語。則其
      雙方之陳述，究應以何者為可採，即為本件所應審究者。
（三）被告甲○○、丙○○二人於毆傷告訴人後，告訴人即於5
      小時後在高雄醫學大學附設中和紀念醫院急診室接受警方
      詢問時，明白表示對被告甲○○、丙○○提出殺人未遂罪
      之告訴，被告甲○○、丙○○隨即於同年月16日經警以殺
      人未遂罪嫌解送臺灣高雄地方法院檢察署等情，有告訴人
      93年7月16日警訊筆錄、被告甲○○、丙○○之刑事案件
      解送書、臺灣高雄地方法院檢察署93年度偵字第14421號
      卷宗影本可稽。而被告丙○○則係遲至93年10月7日始具
      狀向臺灣高雄地方法院檢察署檢察官提出告訴，此亦有被
      告丙○○刑事告訴狀附之收文章可證。是本件鬥毆之事實
      ，就被告丙○○、甲○○而言，既可能構成刑事犯罪嫌疑
      之利害關係，其等所為之陳述，於先天立場上原即有利害
      衝突關係，其陳述可信度，已有待斟酌。而證人即告訴人
      之母曾蓮君與告訴人係母子之親，其證詞亦不無偏頗之可
      能。然查，就雙方實際參與本件鬥毆之人，僅有告訴人、
      被告甲○○、丙○○乙節，雖告訴人及被告甲○○、丙○○二人均供陳一致，惟就告訴人方面是否有親友試圖加入
      或在場助勢乙節，被告丙○○於93年7 月16日警詢中供稱
      ：「…我看到乙○○○持鐵棒正在攻擊甲○○，顧是我就
      回屋內拿一支拉鐵門的鐵條前去抵擋，他就亂揮著鐵棒，
      我看擋不住後於是就把鐵條丟向他，而另乙名男子（經警
      方得知為魏志霖）持乙支鐵棒在其中，但沒有動手攻擊我
      ，另乙名男子（經警方得知為張簡昭溢）持乙支木棒攻擊
      我及甲○○，但沒有打到我，因當時一片混亂我不曉得何
      人受傷…。」；復於93年12月23日檢察官偵訊時供稱：「
      …，當時被告的弟弟也在現場，但沒有動手。」（參臺灣
      高雄地方法院檢察署93年度他字第4783號卷第30頁）。而
      被告甲○○於本院94年6 月20日審理中則證稱：「（審判
      長問：被告母親、弟弟都有拿武器？）弟弟有拿。」、「
      （
      審判長問：有無一起打？）弟弟本來要打，但被我嚇阻，
      我跑到他弟弟面前，…。」是就證人張簡昭溢是否曾出手
      攻擊被告丙○○、甲○○乙節，被告二人所供情節不一，
      其證言是否可採，實非無疑。
（四）就告訴人下車後與被告甲○○發生衝突之過程，被告丙○○先於93年7月16日警詢時供稱：「…（乙○○○）一下
      車就手持黑色鐵棒，接著就跟我舅舅發生口角，隨後就打
      起來了，我當時看到很緊張就往補習班裡面躲…。」。惟
      被告丙○○於同日檢察官偵訊時則供稱：「…，乙○○○
      從車上拿鐵棒出來，和甲○○發生口角，後來乙○○○舉
      起鐵棒還沒有打，甲○○就從我後面跑走，然後甲○○拿
      一個東西，我當時沒看到拿什麼，事後知道是一把刀，他
      們二人就打起來，我就往補習班裡跑…」（參臺灣高雄地
      方法院檢察署93年度偵字第14421號卷第2頁）; 再於93年
      8 月11日檢察官偵訊中證稱：「…，乙○○○開車回家後
      ，下車時手持鐵棒，我舅舅甲○○有離開一下，回來時好
      像有持物品，但我不確定是何物，他們兩人起了爭執，我
      看到對方先舉手要攻擊我舅舅，我舅舅也舉起手往對方揮
      過去，本來我要回補習班叫人，但因沒人，我又轉回現場
      ，當時我有持鐵捲門的鐵條自衛，對方先持鐵棒，後來又
      持補習班的旗竿攻擊我們。」（參臺灣高雄地方法院檢察
      署93年度偵字第14421號卷第29頁）。是就被告甲○○持
      刀究係在與告訴人發生肢體衝突前即已持有，抑或係在肢
      體衝突後始取出乙節，被告丙○○前後供述亦屬矛盾。
（五）被告甲○○於93年7 月16日警詢中供稱其持以砍傷告訴人
      所用之開山刀並未開鋒云云，惟該扣案開山刀經本院當庭
      勘驗結果：１、該刀刀鋒銳利、刀尖尖銳，以該刀當庭刺
      空白筆錄紙，能輕易劃破。２、該刀刀身自握把頂端起算
      長度32.8公分，握把最長處13公分，刀身材質為鋼鐵材質
      （參本院94年8 月15日審判筆錄）。被告甲○○所供此節
      顯然不實。再衡以本件係被告二人主動前往告訴人住處前
      找告訴人之母曾蓮君理論後，始發生口角爭執，進而發生
      本件鬥毆事件。而被告甲○○所有扣案開山刀係以鐵製成
      、刀鋒業經開鋒，刀身長度亦頗長，顯具有高度殺傷力。
      而被告甲○○亦供稱其取出該刀處，係作為補習班使用，
      以此等具有高度殺傷力之刀械，又豈會無故隨意放置於補
      習班樓下隨手可取得處？而被告甲○○若非事先有所準備
      ，又如何能在告訴人駕車返家下車後之短短時間內取出該
      刀攻擊被告？另觀以告訴人於返家下車時，若已持有鐵棒
      並立即以之攻擊被告二人，則其自必於接獲其母曾蓮君電
      話時即已有毆打被告二人之意思，始會在尚未下車之際即
      已備妥鐵棒。而證人魏志霖亦在偵查中供稱其到達時告訴
      人頭部業已滿臉是血，其到達後均未看到任何動手之情況
      等語，顯見其係在本件鬥毆事件發生後始到達現場。則告
      訴人於接獲其母曾蓮君電話時，即應已知被告甲○○、丙○○在人數上至少已有二人在場（即被告丙○○與甲○○
      ），則其何以不與其友人魏志霖會合後再返家毆打被告二
      人，以免在人數上處於劣勢而自陷危機？再者，若本件係
      告訴人於下車時即已持有鐵棒且先行攻擊被告甲○○，則
      被告甲○○何以毫髮無傷，而被告丙○○亦僅受有右手指
      瘀傷輕微傷勢（其右足背痛之傷害，據其自陳係為為閃避
      而扭傷，參93年11月15日警詢筆錄）。反觀告訴人所受傷
      害則係腦震盪、左眉裂傷3 公分、頭皮裂傷2 公分之傷害
      ，傷勢甚重。是本院綜衡上情，認被告甲○○、丙○○二
      人先後所供及相互供述間，既互有矛盾，而被告甲○○無
      故事先預藏扣案開山刀，且本件復係被告二人先行主動前
      往告訴人住處尋釁所引起等情，認以告訴人及證人曾蓮君
      所陳係被告甲○○先行持刀出手等語較為可採。是本件既
      係被告甲○○先行出手，並持有具有高度殺傷力之扣案開
      山刀，且與丙○○共同聯手而主動為攻擊行為，難認係對
      於現在不法侵害而為防衛之行為，核與正當防衛之要件不
      符，自不得主張正當防衛。綜上所述，被告二人之犯行，
      已堪認定。
二、核被告甲○○與丙○○所為，均係犯刑法第277條第1項之傷
    害罪。被告2人間有犯意之聯絡及行為之分擔，應依刑法第
    28條之規定，論以共同正犯。爰審酌被告甲○○、丙○○僅
    因細故即傷害人之身體，造成告訴人受傷甚重，其犯罪所生
    損害非輕，且於犯後猶矢口否認犯行，就自己之犯罪行為，
    非惟多有飾卸，更將之自我合理化，顯對自己之犯行無絲毫
    之悔意，其犯後態度惡劣，而被告甲○○持具高度殺傷力之
    刀械攻擊告訴人，造成告訴人受傷甚重，其惡性較重；另被
    告丙○○僅持鐵條與被告甲○○聯手，然告訴人所受較重之
    傷害尚非被告丙○○所直接造成等一切情狀，分別量處如主
    文所示之刑，被告丙○○部分並均諭知易科罰金之折算標準
    ，以示懲儆。扣案之開山刀1 支雖非屬槍砲彈藥刀械管制條
    例列管之刀械，仍為被告甲○○所有，且係供本件傷害犯罪
    所用之物，業據被告甲○○供承在卷，應併依刑法第38條第
    1 項第2 款、第3 項前段之規定宣告沒收；而扣案之上衣1
    件、長褲1 件並非被告甲○○與丙○○所有，亦非違禁物，
    爰不併為沒收之諭知；至被告丙○○所持以傷人之鐵條1 支
    ，雖係供犯罪所用之物，惟未經扣案，為免將來執行之困擾
    ，亦不併予宣告沒收。
據上論斷，應依刑事訴訟法第452條、第299條第1項前段、刑法
第28條、第277 條第1 項、第41條第1 項前段、第38條第1 項第
2款 ，罰金罰鍰提高標準條例第1 條前段、第2 條，判決如主文
。
本案經檢察官丁○○到庭執行職務。
中　　華　　民　　國　　94　　年　　8 　　月　　23　　日
                  刑事第十庭　審判長法官    張世賢
                                    法官    呂曾達
                                    法官    王啟明
以上正本證明與原本無異。
如不服本判決，應於收受送達後10日內向本院提出上訴書狀。
中　　華　　民　　國　　94　　年　　8 　　月　　23　　日
　　　　　　　　　　　　　　　　　　書記官  陳心儀
中華民國刑法第277條第1項
傷害人之身體或健康者，處3 年以下有期徒刑、拘役或1 千元以
下罰金。
